【裁判字號】    94,訴,1250
【裁判日期】    950105
【裁判案由】    侵權行為損害賠償
【裁判全文】
臺灣臺南地方法院民事判決              94年度訴字第1250號
原      告  甲○○
訴訟代理人  乙○○
被      告  丙○○
上當事人間請求侵權行為損害賠償事件，經本院於民國94年12月
22日言詞辯論終結，判決如下：
    主      文
被告應給付原告新台幣壹拾玖萬伍仟佰拾陸元，及自民國九
十四年九月十八日起至清償日止，按週年利率百分之五計算之利
息。
原告其餘之訴駁回。
訴訟費用由被告負擔百分之二十四，餘由原告負擔。
本判決第一項得假執行。
原告其餘假執行之聲請駁回。
    事實及理由
一、原告起訴主張：被告於民國92年8月23日下午3時50分許，駕
    駛車號SA-1255號自小客車，沿台南市○區○○○路2段由東
    向西行駛，行經該路段與北安橋入口匝道交會處，本應注意
    汽車行駛時，行經彎道、交岔路口，交通頻繁處所不得超車
    ，且應減速慢行，作隨時停車之準備，駕駛人應注意兩車併
    行之間隔，並隨時採必要之安全措施等規定，而依當時情形
    又無不能注意之情事，竟疏未注意，貿然右轉欲進入前揭匝
    道，適原告騎乘車號LW8-512號重型機車，行經該匝道附近
    ，因被告右轉超車不當，其自小客車右後方擦撞原告騎乘機
    車左側，致原告人車倒地，造成原告受有左骨盆及髖臼骨折
    等傷害。被告之行為違反道路交通安全規則第93條第1項第2
    款、第94條第2項、第101條第1款之規定，應負全部之肇事
    責任。被告依民法第184條第1項、第2項、第191條之2、第
    193條第1項、第195條第1項之規定，應賠償原告：(1)醫藥費
    21,136元；(2)看護費：41,000元；(3)薪資損失：252,000元
    ；(4)機車修理費：3,370元；(5)精神慰藉金：500,000元。總
    計為817,506元。被告自擦撞原告後，從未曾探詢原告狀況
    ，警方傳訊亦拒不到場，被告欠缺左手臂，是否持有特殊駕
    照可安全駕駛不無疑問，且被告曾有酒駕紀錄，車禍當時可
    能被吊扣駕照。為此提起本件訴訟，並聲明：被告應給付原
    告817,506元，及自起訴狀繕本送達之翌日起至清償日止，
    按週年利率百分之五計算之利息，並願供擔保，請准宣告假
    執行。
二、被告則辯以：對原告主張其於92年8月23日下午3時50分駕駛
    SA-1255號自小客車，沿台南市○區○○○路2段由東向西行
    駛，行經中華北路2段與北安橋路口交會處，與原告騎乘車
    號LW8-512號機車發生擦撞，導致原告受有左骨盆及髖臼骨
    折等傷並無意見，其當時是要上匝道，但原告機車騎在其旁
    邊，其聽到機車倒地就立即停下來叫救護車，當時原告也是
    要右轉往匝道。至於原告是否一開始就騎在其旁邊並不清楚
    ，當時其已經上了匝道，所以未注意到原告是騎在前面還是
    後面。其雖缺一隻手臂，但有取得特種駕照。對於原告主張
    之醫藥費，有收據部分並無意見。另原告提出看護費收據並
    無意見；關於薪資損失，對原告請求252,000元不同意。僅
    同意以每個月15,840元計算，給付二個月薪資31,680元。另
    對原告請求精神賠償500,000元亦不同意。關於台灣省台南
    區車輛行車事故鑑定委員會鑑定意見書所作鑑定並無意見等
    語，資為抗辯。並聲明：原告之訴及假執行之聲請均駁回。
三、原告主張被告於92年8月23日下午3時50分許，駕駛車號SA-1
    255號自小客車，沿台南市○區○○○路2段由東向西行駛，
    行經該路段與北安橋入口匝道交會處，欲右轉匝道時，與原
    告騎乘車號LW8-512號重型機車發生擦撞，致原告人車倒地
    ，受有左骨盆及髖臼骨折之傷害等情，業據原告提出國立成
    功大學醫學院附設醫院診斷證明書、勞工保險傷病診斷書、
    穠田醫院診斷證明書各1紙為證，並據本院向台南市警察局
    第五分局調閱車禍事故調查資料，有道路交通事故現場圖1
    份、道路交通事故現場蒐證照片10張附卷為憑，且被告就前
    開事實，亦予是認，原告主張此部分之事實，堪以認定。
四、得心證之理由：
(一)按因故意或過失，不法侵害他人之權利者，負損害賠償責任
    。汽車、機車或其他非依軌道行駛之動力車輛，在使用中加
    損害於他人者，駕駛人應賠償因此所生之損害，民法第184
    條第1項前段、第191條之2前段分別定有明文。經查，被告
    係沿台南市○○○路由東向西直駛，至被告是否於北安橋匝
    道欲右轉匝道上北安橋一節，據被告於事故翌日即92年8月
    24日於交通隊車禍處理小組時所述：當時並沒有要上北安橋
    等語，惟嗣於本院審理時改口稱：其當時是要上匝道，而被
    告嗣後改口之行經路線與原告主張被告之行駛路線相符，應
    堪信被告當時確欲右轉匝道上北安橋。被告雖辯稱：原告當
    時亦欲右轉匝道上北安橋，惟此為原告所否認；而觀諸卷附
    道路交通事故現場圖所示，原告於台南市警察局交通隊警員
    繪製現場圖時，及本院審理時自始至終均稱係沿中華北路由
    東向西直駛。何況據被告於事故翌日即92年8月24日偵訊時
    稱：事故前沒有看到對方；另於本院審理時亦坦承：其不清
    楚原告是否一開始就騎在其旁邊，其已經上了匝道，沒有注
    意原告是走在前面還是後面等語。故被告既未看見原告，亦
    不清楚原告當時是騎在被告之前方或後方，自不可能知悉原
    告之路線，則所辯原告當時亦欲右轉匝道上北安橋，顯然無
    據。以此，堪信本件事故當時，原告係騎乘機車沿中華北路
    由東向西直駛，而與欲右轉匝道上北安橋之被告所駕駛之車
    輛發生擦撞。按汽車變換車道時，應讓直行車先行，並注意
    安全距離。汽車行駛至交岔路口，其行進、轉彎，轉彎車應
    讓直行車先行。道路交通安全規第98條第1項第6款、第102
    條第1項第2款定有明文。本件被告為右轉車輛，其欲右轉匝
    道，自應禮讓直行之原告機車先行，惟疏未注意前開規定致
    車禍發生，足認被告就本件事故確有過失。況本件經送台灣
    省台南區車輛行車事故鑑定委員會鑑定，據該會鑑定結果亦
    認定：「丙○○駕駛小客車，右偏變換車道未注意安全距離
    ，為肇事原因，郭甲○○無肇事因素。」此有鑑定意見書在
    卷可參，而被告就上述鑑定意見書之鑑定結果亦無意見，應
    認本件事故之發生，確係肇因於被告右偏車道不當之過失所
    致。又原告因本件事故受有左骨盆及髖臼骨折之傷害，亦如
    前所認定，則原告之傷，與被告之過失駕車行為，具有相當
    因果關係，揆諸首開規定，被告對於原告自應負侵權行為損
    害賠償責任。
(二)又按不法侵害他人之身體或健康者，對於被害人因此喪失或
    減少勞動能力或增加生活上之需要時，應負損害賠償責任。
    不法侵害他人之身體、健康，被害人雖非財產上之損害，亦
    得請求賠償相當之金額，民法第193條第1項、第195條第1項
    分別定有明文。茲就原告請求給付之金額分別審核如下：
1.醫療費用部分：按依保險法第135條準用第103條規定，傷害保
  險之保險人固不得代位行使被保險人對於加害人之損害賠償請
  求權，惟全民健康保險法第82條規定：「保險對象因汽車交通
  事故，經本保險提供醫療給付者，本保險之保險人得向強制汽
  車責任保險之保險人代位請求該項給付。」全民健康保險法為
  保險法之特別法，依特別法優於普通法之原則，全民健康保險
  法第82條應優先於保險法第135條、第103條之規定而為適用。
  從而全民健康保險之被保險人因汽車交通事故，經全民健康保
  險提供醫療給付者，全民健康保險之保險人自得向強制汽車責
  任保險之保險人代位請求該項給付。而依強制汽車責任保險法
  第30條規定，於該範圍內，加害人或強制汽車責任保險之被保
  險人之損害賠償責任即因而解免，全民健康保險被保險人對於
  加害人之損害賠償請求權亦而喪失（參照最高法院88年度台上
  字第353號判決）。因之，原告所支出之醫療費用，由全民健
  康保險提供之醫療給付部分，喪失損害賠償請求權。查原告主
  張支出醫療費用21,136元，固據提出穠田診所醫療費用明細表
  1紙、國立成功大學醫學院附設醫院收據15為證，且被告就原
  告所提醫療費用收據並不爭執。上開收據合計為20,086元，惟
  其中包括證明書費800元，此非醫療上之必要費用，應予扣除
  ，總計原告得請求之醫療費用為19,286元。
2.看護費用及機車修理費：原告主張因本件事故僱請看護，總計
  支出41,000元，另因機車受損支出修理費3,370元，業據提出
  居家看護收據、車輛維修記錄卡、日勝機車行收據各1紙、台
  南市住院病患家事服務業職業工會聯合服務中心繳費收據4紙
  為憑，被告就原告此部分之支出亦無意見，原告此部分之主張
  ，應予准許。
3.薪資損失：原告原請求六個月之薪資損失，以每個月42,000元
  計算，總計為252,000元。嗣原告同意減縮請求二個月，每個
  月以15,840元，總計為31,680元，而被告就原告縮減後之請求
  已予同意，是原告得請求之薪資損失計為31,680元。
4.精神賠償：本院審酌原告為國小畢業，現無業，家庭狀況為已
  離婚，育有三名子女，91年至93年所得分別為132,000元、194
  ,505 元、54,686元，名下財產則有投資廣尊模具五金股份有
  限公司1,045,000元。被告為高中畢業，有一名子女，現無業
  ，91年至92年所得分別為225,000元、202,500元，93年則無所
  得，名下亦無財產，凡此有本院94年12月22日言詞辯論筆錄、
  稅務電子閘門財產所得調件明細表在卷足參，再參原告因本件
  車禍所受傷勢為左骨盆及髖臼骨折，參酌原告因傷所受之痛苦
  程度等情狀，認原告請求精神慰撫金500, 000元，尚嫌過高，
  應予核減為100,000元，方屬適當。至逾此數額之請求，非有
  理由。
五、從而，原告依侵權行為之法律關係請求被告應給付原告195,
    336元，及自起訴狀繕本送達之翌日即94年9月18日起至清償
    日止，按年息百分之5計算之法定遲延利息，為有理由，應
    予准許。逾上開部分之請求，為無理由，應予駁回。
六、本判決原告訴部分，所命給付之金額未逾500,000元，應依
    職權宣告假執行。至於原告其餘請求，既受敗訴之判決，其
    假執行之聲請即失所依據，應併予駁回。
七、據上論結，本件原告之訴為一部有理由、一部無理由，依民
    事訴訟法第79條、第389條第1項第5款，判決如主文。
中    華    民    國    95    年    1     月    5     日
                  民事第四庭法  官
以上正本係照原本作成
如對本判決上訴，須於判決送達後20日內向本院提出上訴狀
中    華    民    國    95    年    1     月    5     日
                                書記官  卓春成


司法院資訊處製作；財團法人民間司法改革基金會備份。
